最高法院刑事判決　　　　　　　　　　　　　　　九十三年度台上字第四一四八號
　　上　訴　人　甲○○
右上訴人因違反毒品危害防制條例案件，不服台灣高等法院台中分院中華民國九十三
年五月三十一日第二審更審判決（九十三年度上更(一)字第一六號，起訴案號：台灣台
中地方法院檢察署九十二年度偵字第七二四三號），提起上訴，本院判決如左：
    主  文
原判決撤銷，發回台灣高等法院台中分院。
    理  由
本件原判決認定上訴人甲○○基於意圖營利之概括犯意，自民國九十二年三月二十一
日二十時許起，至同年月二十九日二十時止，連續在台中市○○路四九三號三樓（居
處）樓下（第一、二共兩次）、同市○○○街口、敦化路某處統一超商前（兩次）等
地，以每一小包（重量不詳）新台幣（下同）一千元之代價，販賣第一級毒品海洛因
予陳淑純（下或稱陳女）共四次。嗣警方於同年月三十一日十九時許，至上訴人前揭
居處查獲其所有之海洛因一包（毛重○．二公克）、供販賣海洛因所用之行動電話一
支、ＳＩＭ卡一張（電話號碼0000000000號）及空夾鏈袋十五個等情。因
而撤銷第一審判決，改判仍論處上訴人連續販賣第一級毒品罪刑，固非無見。
惟查：按毒品危害防制條例第十八條第一項前段規定：查獲之第一、二級毒品及專供
製造或施用第一、二級毒品之器具，不問屬於犯人與否，均沒收銷燬之。此項規定為
刑法第三十八條之特別規定，採義務沒收主義。故凡查獲之第一、二級毒品，不問屬
於被告與否，亦不論是否為被告意圖販賣而持有之物，均應依上開規定宣告沒收銷燬
之。原判決認定上訴人有前揭連續販賣第一級毒品海洛因予陳淑純之犯行，嗣經警方
於八十九年三月三十一日十九時許，至上訴人上開居處查獲其所有之第一級毒品海洛
因一包（毛重○．二公克）等情。倘若無訛，自應依前揭規定將查獲之該包第一級毒
品海洛因宣告沒收銷燬之。乃原判決竟以並無證據證明該包毒品係上訴人意圖販賣而
持有之物，而未依上開規定將該包毒品海洛因諭知沒收銷燬之（見原判決第十頁倒數
第四行至第十一頁第二行）。依上說明，自有判決不適用法則之違法。又本件起訴意
旨指上訴人自九十一年十二月底某日起，至九十二年三月二十九日二十時止，有連續
多次販賣海洛因予陳淑純之犯行。而卷查證人陳淑純於警詢時證稱：伊自九十一年十
二月底起，即向上訴人購買海洛因施用，至九十二年二月二十九日止，每二天購買一
次，每次一小包，約向上訴人購買五十次等語。嗣於偵查中亦迭次陳稱其向上訴人購
買海洛因共五十次等語（見偵查卷第十二頁、第四十七頁、第八十四頁、第一二二頁
）。原判決認定上訴人僅有自九十二年三月二十一日起，至同年月二十九日連續販賣
海洛因四次予陳女之犯行，但對於陳女所述向上訴人購買海洛因超過四次部分之證詞
，是否有違背經驗、論理法則或與事實不符而不能採信之情形，並未具體加以論敘說
明。僅以該部分除陳女之證述外，並無查扣之毒品或其他人證等證據可供審酌，遽認
不能證明上訴人有超過四次以外之其他販賣毒品犯行，而就該部分不另為無罪之諭知
，亦嫌理由不備。上訴意旨雖未指摘及此，然以上均係本院得依職權調查之事項，應
認原判決仍有撤銷發回之原因。
據上論結，應依刑事訴訟法第三百九十七條、第四百零一條，判決如主文。
中　　　華　　　民　　　國　　九十三　　年　　　八　　　月　　 十二 　　日
                              最高法院刑事第六庭
                                  審判長法官  池  啟  明
                                        法官  石  木  欽
                                        法官  郭  毓  洲
                                        法官  蕭  仰  歸
                                        法官  徐  文  亮
      右正本證明與原本無異
                                              書  記  官
中　　　華　　　民　　　國　　九十三　　年　　　八　　　月　　 十六 　　日
                                                                        Ａ
